最　高　行　政　法　院　判　決　　　　　　　　　　九十一年度判字第五五五號
　　再 審原 告　甲○○
　　再 審被 告　彰化縣稅捐稽徵處
　　代　表　人　陳大倫
右當事人間因地價稅事件，再審原告不服本院中華民國八十九年六月二十三日八十九
年度判字第二二四○號判決，提起再審之訴。本院判決如左︰
　　主  文
再審之訴駁回。
再審訴訟費用由再審原告負擔。
　　事  實
緣再審原告所有坐落彰化縣彰化市○○段八四六之三、八四六之一○二、八四六之一
○三、八四六之一○六及八四六之一○七地號等五筆土地，原經再審被告課徵田賦有
案。嗣再審被告依據彰化縣彰化地政事務所（下稱彰化地政事務所）八十六年六月三
日彰地三字第七二○八號函及彰化縣彰化市公所（下稱彰化市公所）八十六年六月十
四日彰市工字第一五二一八號函通報，暨彰化地政事務所造送之土地清冊，以系爭土
地自八十三年起，屬於公共設施完竣地區，依法應課徵地價稅，爰依土地稅法第二十
二條課徵其八十四年及八十五年地價稅，分別為新臺幣（下同）二五、三五七元及二
四、六九○元。再審原告不服，申請復查，未獲變更，提起訴願、再訴願，遞遭決定
駁回，遂提起行政訴訟，經本院八十九年度判字第二二四○號判決（下稱原判決）駁
回。再審原告以原判決有行政訴訟法第二百七十三條第一項第一款之再審事由，提起
再審之訴。茲摘兩造訴辯意旨如次：
甲、再審原告起訴意旨略謂︰
一、依憲法第十九條規定：「人民有依法律納稅之義務。」相對的政府機關亦應依法
    行政。按「第二十條第二項都市土地農業區、保護區、公共設施尚未完竣地區、
    依法限制建築地區、依法不能建築地區及公共設施保留地等之地區範圍，如有變
    動，工務（建設）機關應於每年二月底前，將變動地區範圍送地政機關及農業主
    管機關。」又「地政機關或農業主管機關對前項變動地區內應行改課地價稅之土
    地，應於每年五月底前列冊移送主管稽徵機關。」為土地稅法施行細則第二十五
    條所明定。查本件再審被告應於八十三年五月底辦理之事項，延遲至八十六年六
    月方才辦理，並通知再審原告，核與上揭法條相悖，其違法、違憲事證甚明，原
    判決竟以無法令依據之「惟地政機關或農業機關如未依上開規定如期於每年五月
    底前列冊移送主管稽徵機關者，現行法令尚無不溯及既往予以免補徵地價稅之規
    定」為由，駁回再審原告於前程序之訴，其適用法規，顯有錯誤。
二、前開二期地價稅之課徵，再審被告未依土地稅法第四十二條之規定，於查定再審
    原告（納稅人）每期應納地價稅額後，於八十六年開徵時公告週知，該條文亦無
    規定補徵之地價稅可免公告程序，率爾核發稅單，顯然違法；原判決卻以「上開
    規定，係對主管稽徵機關每年開徵地價稅應踐行之公告規定，其公告事項為『繳
    納期限、罰則、收款公庫名稱地點、稅額計算方法等』，本件係屬個案發現另有
    應補徵地價稅之處分，既經被告（即本件再審被告）合法送達於原告（即本件再
    審原告），即發生效力，自無上開規定之適用。」為由，而駁回再審原告於前程
    序之訴，顯欠依據。
三、稅捐稽徵法第二十一條規定之「核課期間」，係指行政機關依法確定納稅義務人
    應繳納之稅捐，始有得於五年內補徵之規定，本件因再審被告補徵前開二期地價
    稅均不合前揭法條規定，自無稅捐稽徵法第二十一條之適用。
四、系爭土地原經再審被告核定課徵田賦在案，卻遭再審被告違法違憲突來改課地價
    稅，在未獲通知前即已投入大量人力、物力及水土改良．．．等，如此造成之資
    源浪費，其損失遠超過前開被徵地價稅額數倍，爰請依憲法第二十四條規定判決
    再審被告賠償損失，至少亦應抵銷違徵稅額。
五、綜上所述，原判決顯有違誤，請廢棄原判決並撤銷原處分及一再訴願決定等語。
乙、再審被告答辯意旨略謂：
一、系爭土地前雖經再審被告以八十五年七月二十九日彰稅財字第一二○三○九號函
    准自八十五年起繼續課徵田賦，惟嗣後於核課期間內既經有關單位通報新課徵事
    實，則再審被告據以改課地價稅，尚無不合；且公共設施完竣應行改課地價稅之
    土地，地政機關或農業主管機關如未如期依土地稅法施行細則第二十五條第二項
    規定，於每年五月底前列冊移送主管稽徵機關者，現行法令尚無免補徵地價稅之
    規定，所訴應自八十六年起始課徵地價稅一節，於法無據。
二、土地稅法第四十三條規定：「主管稽徵機關於查定納稅義務人每期應納地價稅額
    後，應填發地價稅稅單，分送納稅義務人或代徵義務人，並將繳納期限、罰則、
    收款公庫名稱地點、稅額計算方法等公告週知。」上開規定，係對主管稽徵機關
    每年開徵地價稅應踐行之公告規定，其公告事項為「繳納期限、罰則、收款公庫
    名稱地點、稅額計算方法等」。經查八十四年、八十五年度地價稅，再審被告業
    經分別以八十四年九月十五日彰稅財字第八四一一九九九四號函暨八十五年九月
    七日彰稅財字第八五一二三三一六號函發布地價稅開徵公告在案。而本件係屬個
    案發現另有應補徵地價稅之處分，亦經再審被告合法送達於再審原告，即發生效
    力，再審原告所稱未依規定公告週知，均為飾詞，實不足採。
三、綜上所述，本案核無違誤，再審原告之訴顯無理由，請予駁回之等語。
    理  由
一、按適用法規顯有錯誤者，得以再審之訴對於確定終局判決聲明不服，行政訴訟法
    第二百七十三條第一項第一款前段定有明文。而「所謂適用法規顯有錯誤，係指
    原判決所適用之法規與該案應適用之現行法規相違背，或與解釋判例有所牴觸者
    而言，至於法律上見解之歧異，再審原告對之縱有爭執，要難謂為適用法規錯誤
    ，而據為再審之理由。」本院著有六十二年判字第六一○號判例，可資參照。
二、本件再審原告所有坐落彰化縣彰化市○○段八四六之三、八四六之一○二、八四
    六之一○三、八四六之一○六及八四六之一○七地號等五筆土地，原經再審被告
    課徵田賦有案。嗣再審被告依據彰化地政事務所函及彰化市公所函通報，暨彰化
    地政事務所造送之土地清冊，以系爭土地自八十三年起，屬於公共設施完竣地區
    ，依法應課徵地價稅，爰依土地稅法第二十二條課徵其八十四年及八十五年地價
    稅，分別為二五、三五七元及二四、六九○元。再審原告不服，循序提起行政訴
    訟，本院原判決以：系爭土地於八十三年公共設施完竣，應自次年期起改課地價
    稅，原核定補徵八十四年及八十五年地價稅，洵無不合。至於系爭土地雖經再審
    被告函准自八十五年起繼續課徵田賦，惟嗣後於法定核課期間內，既經彰化地政
    事務所及彰化市公所以上開函通報另有應課徵地價稅之事實，則再審被告依稅捐
    稽徵法第二十一條第二項規定據以改課地價稅，即屬於法有據。次查依土地稅法
    施行細則第二十五條規定：「第二十一條第二項都市土地農業區、保護區、公共
    設施尚未完竣地區、依法限制建築地區、依法不能建築地區及公共設施保留地等
    之地區範圍，如有變動，工務（建設）機關應於每年二月底前，將變動地區範圍
    送地政機關及農業主管機關。」「地政機關或農業主管機關對前項變動地區內應
    行改課地價稅之土地，應於每年五月底前列冊移送主管稽徵機關。」惟地政機關
    或農業主管機關如未依上開規定如期於每年五月底前列冊移送主管稽徵機關者，
    現行法令尚無不溯及既往予以免補徵地價稅之規定。又查土地稅法第四十三條規
    定：「主管稽徵機關於查定納稅義務人每期應納地價稅額後，應填發地價稅稅單
    ，分送納稅義務人或代徵義務人，並將繳納期限、罰則、收款公庫名稱地點、稅
    額計算方法等公告週知。」上開規定，係對主管稽徵機關每年開徵地價稅應踐行
    之公告規定，其公告事項為「繳納期限、罰則、收款公庫名稱地點、稅額計算方
    法等」，本件係屬個案發現另有應補徵地價稅之處分，既經再審被告合法送達於
    再審原告，即發生效力，自無上開規定之適用等語，爰駁回再審原告於前程序之
    訴，經核原判決所適用之法規與該案應適用之法規，並無違背，亦未與解釋判例
    有所牴觸。本件再審原告提起再審之訴，以如事實欄所示各節據為爭執，核屬與
    原判決有法律上見解之歧異，再審原告對之縱有爭執，亦難謂原判決適用法規錯
    誤。
三、綜上所述，本件原判決並無適用法規錯誤情形，再審原告提起本件再審之訴求為
    廢棄原判決，顯無再審理由，應予駁回。
據上論結，本件再審之訴為無理由，依行政訴訟法施行法第二條、第三條、行政訴訟
法第二百七十八條第二項、第九十八條第三項前段，判決如主文。
中　　華　　民　　國　　九十一　　　年　　　四　　　　月　　　十八　　　日
                    最 高 行 政 法 院  第 三 庭
                                審 判 長 法  官　　　葉　振　權
                                         法  官      林　茂　權
                                         法  官　　　吳　錦　龍
                                         法  官　　　劉　鑫　楨
                                         法  官　　　吳　明　鴻
右  正  本  證  明  與  原  本  無  異
　　　　　　　　　　　　　　　　　　　　 法院書記官　阮　桂　芬
中　　華　　民　　國　　九十一　　　年　　　四　　　　月　　　十八　　　日
